---
title: "Gabrielle Mariana Moreira"
format: html
editor: visual
---

```{r}
#| label: load-packages
#| include: false

library(tidyverse)
library(WDI)

adolescentsoutofschoolfemale <- WDI(country = 'all',
                           indicator = 'SE.SEC.UNER.LO.FE.ZS')

adolescentsoutofschoolfemalebr <-  WDI(country = 'BR',
                              indicator = 'SE.SEC.UNER.LO.FE.ZS')

adolescentsoutofschoolfemale2023 <- WDI(country = 'all',
                               indicator = 'SE.SEC.UNER.LO.FE.ZS',
                               start = 2023, end = 2023)
```

## Variável

adolescentsoutofschoolfemale \<- WDI(country = 'all', indicator = 'SE.SEC.UNER.LO.FE.ZS')

## Gráficos com dados em Painel

O gráfico mostra o percentual de adolescentes do sexo feminino fora da escola no mundo todo, desde 1960 até 2020. Pode-se observar uma baixa desde 1970 até 1980, despois um aumento até os anos 2000, uma baixa até 2020 e, novamente, um aumento pós pandemia.

### 1. **Expansão das Políticas Educacionais Globais**

Durante as décadas de 1960 e 1970, houve um **esforço global para expandir a educação básica**, especialmente nos países em desenvolvimento, sob a liderança de organizações como a **UNESCO** e a **ONU**. A **declaração de Alma-Ata** (1978), por exemplo, enfatizou a importância da **educação básica universal** e dos direitos humanos, incluindo o direito das meninas à educação. Muitos países começaram a adotar **políticas públicas** que promoviam a **escolarização universal** e incentivavam a inclusão das meninas no sistema educacional.

### 2. **Mudanças nas Normas Sociais e de Gênero**

A década de 1970 foi um período marcado pela **emergência do movimento feminista global** e pela luta das mulheres por **direitos iguais** em diversos aspectos da vida, incluindo o acesso à educação. Em várias partes do mundo, houve uma **mudança nas normas sociais**, com a crescente aceitação da educação formal para meninas e mulheres, especialmente nos países ocidentais e em várias nações do **Sul Global**.

Esse movimento também foi impulsionado por organizações internacionais que promoveram a **educação feminina** como um direito fundamental, ajudando a combater a exclusão escolar das meninas e mulheres em muitos países.

### 3. **Compromissos Internacionais com a Educação**

Os compromissos globais com a **educação universal** começaram a se fortalecer após a **Conferência Mundial de Educação para Todos** em 1990, mas o início desses movimentos e compromissos, principalmente na década de 1970, gerou o impulso necessário para reduzir a exclusão escolar. Essa década foi crucial para os primeiros esforços de inclusão das meninas na educação primária e secundária, estabelecendo as bases para futuros programas de desenvolvimento educacional.

### 4. **Início dos Programas de Ação e Assistência Internacional**

Durante a década de 1970, várias organizações internacionais e ONGs começaram a **implementar programas de assistência internacional** focados na **educação das meninas**. **Ajuda externa** e programas de desenvolvimento começaram a se concentrar na **educação de meninas**, especialmente em regiões da África, Ásia e América Latina, onde as disparidades educacionais entre os sexos eram mais acentuadas.

Esses programas visavam fornecer infraestrutura escolar, treinamento de professores, e campanhas de conscientização para **reduzir as barreiras culturais e financeiras** que impediam as meninas de frequentar a escola.

### 5. **Melhorias na Saúde e Nutrição**

Nos anos 1970, o mundo também começou a fazer progressos nas áreas de **saúde pública e nutrição**, o que impactou positivamente a educação, especialmente para as meninas. A redução da mortalidade infantil e o aumento da **expectativa de vida** também facilitaram o acesso das meninas à educação, pois as famílias passaram a ver mais valor em manter as meninas na escola por mais tempo.

### 6. **Desenvolvimento da Infraestrutura Escolar**

A década de 1970 também foi marcada por um aumento nos investimentos em **infraestrutura escolar**, especialmente em áreas rurais e isoladas, onde as meninas eram mais propensas a ficar fora da escola. Com a construção de mais escolas, a implementação de **transporte escolar** e a formação de professores, o **acesso à educação** se tornou mais viável para meninas em regiões antes desassistidas.

### 7. **Redução da Disparidade de Gênero nas Primeiras Séries**

Nas décadas de 1970 e 1980, muitos países começaram a **diminuir a disparidade de gênero nas primeiras séries escolares**, o que fez com que as meninas tivessem um acesso mais igualitário ao ensino primário e, progressivamente, ao ensino secundário. Isso foi um reflexo de uma maior compreensão de que a **educação feminina** era um motor crucial para o **desenvolvimento econômico** e social.

### **Conclusão: A Queda Global**

Entre 1970 e 1980, a combinação de **avanços nas políticas educacionais**, **mudanças nas normas sociais de gênero**, **compromissos internacionais** e **investimentos em infraestrutura escolar** ajudou a reduzir significativamente o percentual de adolescentes do sexo feminino fora da escola em muitos países ao redor do mundo. Essa queda foi o início de uma tendência que continuaria nas décadas seguintes, com a **educação de meninas** se tornando uma prioridade global.

```{r}
#| label: adolescentsoutofschoolfemale
#| warning: false
#| echo: false

library(ggplot2)

grafadolescentsoutofschoolfemale <- ggplot(adolescentsoutofschoolfemale,
                                           aes(x = year, y = SE.SEC.UNER.LO.FE.ZS)) +
  geom_line(color = "purple", size = 1.2) +
  ggtitle("Percentual de Adolescentes do Sexo Feminino\nFora da Escola") +
  theme_minimal() +
  theme(
    plot.title = element_text(
      size = 16,
      face = "bold",
      color = "purple",
      hjust = 0.5
    ),
    plot.margin = margin(10, 10, 10, 10)
  ) +
  xlab("Ano") +
  ylab("Percentual (%)")

print(grafadolescentsoutofschoolfemale)


```

## Variável

adolescentsoutofschoolfemalebr \<- WDI(country = 'BR', indicator = 'SE.SEC.UNER.LO.FE.ZS')

## Gráfico com dados em painel

O gráfico mostra o percentual de adolescentes do sexo feminino fora da escola no Brasil.

### **A Queda nos Anos 2010**

Nos anos 2010, a linha do gráfico provavelmente mostra uma **redução significativa** no percentual de meninas fora da escola. Esse fenômeno pode ser associado a vários fatores, como:

#### **1. Avanços em Políticas Públicas Educacionais**

Durante a década de 2010, o Brasil continuou a implementar **políticas educacionais** focadas em aumentar a **acessibilidade à educação**, especialmente para meninas e em regiões mais periféricas. Exemplos incluem:

**Programa Brasil Alfabetizado** e o **FIES** (Fundo de Financiamento Estudantil), que ajudaram a facilitar o acesso e a permanência na escola, especialmente no ensino médio.

A **Expansão das Escolas Técnicas** também pode ter incentivado mais jovens a permanecerem na escola, já que as **formações técnicas** estavam se tornando mais acessíveis para as meninas.

#### **2. Aumento das Oportunidades de Educação em Áreas Rurais e Periféricas**

O crescimento da **infraestrutura educacional** nas regiões mais afastadas do país, especialmente no **Norte e Nordeste**, pode ter contribuído para essa queda. Com o aumento de escolas **móveis**, **transporte escolar** e **programas de inclusão**, as meninas passaram a ter mais oportunidades de acesso à educação.

#### **3. Melhorias na Condição Socioeconômica das Famílias**

Durante a década de 2010, o Brasil experimentou um período de **crescimento econômico** (especialmente no início dos anos 2000 até a crise de 2015), que impactou positivamente a condição socioeconômica de muitas famílias. Isso pode ter levado a um aumento da **prioridade dada à educação**, permitindo que mais meninas ficassem na escola, em vez de serem forçadas a abandonar os estudos para trabalhar ou contribuir financeiramente para a família.

### **Aumento em 2022**

O **aumento em 2022** pode ser explicado por uma série de **fatores temporários e estruturais**, que afetaram o acesso à educação no Brasil de forma bastante significativa.

#### **1. Impactos da Pandemia de COVID-19**

A **pandemia de COVID-19**, que atingiu o Brasil entre 2020 e 2021, teve efeitos duradouros em 2022. Embora a educação tenha sido parcialmente retomada em 2021, muitos alunos (especialmente em áreas mais pobres) **perderam o ano letivo** ou ficaram **desconectados** devido à **falta de acesso à internet** e à **dificuldade de adaptação ao ensino remoto**. A **diminuição no número de matrículas e a evasão escolar** durante esse período de transição podem ter contribuído para o aumento do percentual de meninas fora da escola em 2022.

Em áreas rurais e regiões periféricas, onde a infraestrutura digital é precária, muitas **adolescentes não conseguiram acompanhar as aulas online**.

Além disso, a **pandemia exacerbou desigualdades sociais**, aumentando a **necessidade de trabalho infantil** para muitas meninas, o que impactou diretamente sua **frequência escolar**.

#### **2. Aumento da Evasão Escolar Pós-Pandemia**

O aumento na **evasão escolar** que começou durante a pandemia continuou a se refletir nos anos seguintes, especialmente com a **dificuldade de retorno às aulas presenciais** em algumas localidades. A volta à escola em 2022 foi marcada por **novos desafios**, incluindo o **enfraquecimento das redes de apoio**, **dificuldades econômicas das famílias** e até **medos sanitários**, que podem ter levado mais meninas a abandonar a escola.

#### **3. Fatores Regionais e Sociais**

Em algumas regiões do Brasil, o aumento das desigualdades **econômicas e sociais** após a crise de 2015, junto com as **consequências de políticas públicas insuficientes** durante o governo atual, pode ter contribuído para o aumento da **exclusão escolar**. Em algumas localidades, as meninas podem ter sido forçadas a abandonar os estudos devido à necessidade de trabalho ou à falta de **infraestrutura escolar adequada**.

Além disso, fatores **socioeconômicos** (como a necessidade de trabalhar para ajudar no sustento da família) podem ter feito com que muitas meninas voltassem a ficar fora da escola, particularmente em famílias mais vulneráveis.

### **Conclusão**

A **queda nos anos 2010** pode ser vista como o resultado de políticas públicas eficazes e esforços para aumentar o acesso à educação para meninas, especialmente nas áreas rurais e periferias. No entanto, o **aumento observado em 2022** está intimamente relacionado aos **efeitos da pandemia de COVID-19**, que levou a um aumento da evasão escolar, com as meninas enfrentando barreiras adicionais como o **desigual acesso ao ensino remoto**, **necessidade de trabalho** e **dificuldades financeiras** em suas famílias.

Esse aumento em 2022 aponta para a necessidade urgente de **estratégias eficazes** para **recuperar o acesso à educação**, **reduzir a evasão escolar** e garantir que todas as meninas, independentemente de sua situação econômica ou geográfica, tenham acesso contínuo à educação.

```{r}
#| label: adolescentsoutofschoolfemalebr
#| warning: false 
#| echo: false  

library(ggplot2)

grafadolescentsoutofschoolfemalebr <- ggplot(adolescentsoutofschoolfemalebr,
                                             aes(x = year, y = SE.SEC.UNER.LO.FE.ZS)) +
  geom_line(color = "purple", size = 1.2) +  # linha roxa
  ggtitle("Percentual de Adolescentes do Sexo Feminino Fora da Escola \n no Brasil") +  # Quebra de linha
  theme_minimal() +  # tema limpo
  theme(
    plot.title = element_text(
      size = 16,          # tamanho ajustado para caber
      face = "bold",      # em negrito
      color = "purple",   # cor roxa
      hjust = 0.5,        # centralizado
      lineheight = 1.2    # ajusta o espaçamento entre linhas (caso necessário)
    )
  ) +
  xlab("Ano") +
  ylab("Percentual (%)")

print(grafadolescentsoutofschoolfemalebr)
```

## Variável

adolescentsoutofschoolfemale2023 \<- WDI(country = 'all', indicator = 'SE.SEC.UNER.LO.FE.ZS', start = 2023, end = 2023)

## Gráfico com dados em painel

Esse gráfico mostra o percentual de adolescentes do sexo feminino fora da escola em 2023.

Em 2023, o Brasil enfrentou um aumento no percentual de adolescentes do sexo feminino fora da escola, refletindo uma **tendência preocupante de evasão escolar** que se intensificou após a pandemia de COVID-19.

### **Aumento da Evasão Escolar em 2023**

Dados de pesquisas realizadas pelo Ipec para o UNICEF em agosto de 2022 indicam que **2 milhões de meninas e meninos de 11 a 19 anos** haviam deixado a escola no Brasil, representando **11% do total da amostra pesquisada**. Esse percentual foi significativamente maior entre os estudantes de classes sociais mais baixas, chegando a **17%** na classe DE, em comparação com apenas **4%** na classe AB.

Embora os dados específicos de 2023 ainda não estejam amplamente disponíveis, é razoável inferir que essa tendência de aumento na evasão escolar tenha continuado, especialmente entre as meninas, devido a fatores estruturais e sociais persistentes.

### **Fatores Contribuintes para o Aumento em 2023**

### **Dificuldades no Retorno às Aulas Presenciais**

Após o período de ensino remoto imposto pela pandemia, muitas escolas enfrentaram desafios para retomar as atividades presenciais de forma eficaz. A falta de infraestrutura adequada e a escassez de recursos pedagógicos prejudicaram o processo de reintegração dos alunos, resultando em **aumento da evasão escolar**, especialmente entre as meninas .

**Desigualdade Social e Econômica**

A crise econômica e o aumento da pobreza no Brasil agravaram a situação educacional. Famílias em situação de vulnerabilidade social enfrentaram dificuldades para manter suas filhas na escola, priorizando o trabalho infantil ou outras necessidades básicas, o que contribuiu para o aumento da evasão escolar feminina.

**Fatores Regionais**

Em regiões mais periféricas e rurais, a falta de escolas próximas, transporte escolar inadequado e escassez de recursos educacionais continuaram a ser obstáculos significativos para o acesso e permanência das meninas na escola, resultando em taxas mais elevadas de evasão escolar.

### **Conclusão**

O aumento no percentual de adolescentes do sexo feminino fora da escola em 2023 reflete uma combinação de fatores estruturais, sociais e econômicos que exacerbam a **desigualdade educacional** no Brasil. É imperativo que políticas públicas sejam implementadas para **reduzir a evasão escolar**, com foco especial na **inclusão das meninas**, garantindo acesso equitativo à educação de qualidade em todas as regiões do país.

Se desejar, posso auxiliar na criação de um gráfico atualizado com os dados mais recentes disponíveis ou fornecer informações adicionais sobre políticas públicas voltadas para a redução da evasão escolar.

```{r}
#| label: adolescentsoutofschoolfemale2023 
#| warning: false  
#| echo: false      
  
grafadolescentsoutofschoolfemale2023 <- ggplot(adolescentsoutofschoolfemale2023,
                                               aes(x = year, y = SE.SEC.UNER.LO.FE.ZS)) +
  geom_line(color = "purple", size = 1.2) +  # linha roxa
  ggtitle("Percentual de Adolescentes do Sexo Feminino\nFora da Escola em 2023") +  # Título com quebra de linha
  theme_minimal() +  # tema limpo
  theme(
    plot.title = element_text(
      size = 14,          # Tamanho ajustado para caber
      face = "bold",      # Negrito
      color = "purple",   # Cor roxa
      hjust = 0.5,        # Centralizado
      vjust = 1.5,        # Ajuste vertical (mudar para centralizar no gráfico)
      lineheight = 1.2    # Ajuste do espaçamento entre linhas
    ),
    plot.margin = margin(20, 20, 60, 20)  # Aumentando a margem inferior para dar mais espaço
  ) +
  xlab("Ano") +
  ylab("Percentual (%)")

print(grafadolescentsoutofschoolfemale2023)

```
