---
title: "Gabrielle Mariana Moreira"
format: html
editor: visual
---

```{r}

#| label: load-packages
#| include: false


# Instalar pacotes (se necessário)

install.packages("GetBCBData")
install.packages("gganimate")
install.packages("tidyverse")
install.packages("scales")


# Carregar pacotes
library(gganimate)
library(GetBCBData)
library(tidyverse)
library(scales)

# Definindo ID da série
my.id <- c(cdi = 13521)




```

## Variável

### Análise da Evolução da Taxa CDI

O gráfico apresentado exibe a **evolução da Taxa CDI (Certificado de Depósito Interbancário)**, um dos principais indicadores financeiros do Brasil, ao longo do tempo. A visualização foi elaborada com o objetivo de destacar a variação desse índice, que serve como referência para as taxas de juros praticadas no mercado interbancário.

### Características do Gráfico

**Linha Roxa**: A linha roxa que percorre o gráfico representa a taxa CDI ao longo dos anos. Ela foi escolhida para destacar a volatilidade e as mudanças na taxa, oferecendo um contraste nítido contra o fundo preto, o que facilita a leitura e a análise do comportamento do indicador.

**Fundo Preto e Título Roxo**: O fundo preto confere uma aparência moderna e elegante ao gráfico, enquanto o título na cor roxa adiciona um toque de sofisticação, criando uma harmonia visual entre os elementos. O título, “Evolução da Taxa CDI”, é destacado para garantir que a principal informação do gráfico seja imediatamente identificada.

**Eixo Y - Taxa em Percentual**: O eixo vertical representa a **taxa CDI** em **percentual ao ano**, com a formatação aplicada para que o valor seja facilmente compreendido como uma porcentagem. A escolha do formato de porcentagem ajuda na interpretação rápida do comportamento da taxa em diferentes momentos.

**Eixo X - Período de Tempo**: O eixo horizontal marca o **tempo**, dividido em intervalos anuais, facilitando a visualização do progresso ao longo dos anos. A distribuição por ano permite que o espectador acompanhe as flutuações e períodos de alta ou baixa na taxa CDI.

**Animação**: O gráfico foi projetado para ser interativo e animado, com a linha roxa revelando-se ao longo do tempo, conforme a taxa CDI é desenhada. A animação ajuda a visualizar a transição das variações da taxa e o impacto das flutuações de forma dinâmica e envolvente. Cada "frame" do gráfico corresponde a um ponto no tempo, mostrando a evolução da taxa CDI de forma gradual.

Conclusões Visuais

Através desse gráfico animado, é possível observar os **picos e vales** da taxa CDI, que refletem os momentos de alta e baixa no mercado financeiro. A partir dessa visualização, os analistas financeiros podem perceber os ciclos econômicos e a resposta da taxa CDI às políticas monetárias e outras variáveis econômicas ao longo dos anos.

Em particular, as flutuações mais acentuadas podem indicar momentos de incerteza econômica, como recessões ou crises financeiras, enquanto os períodos de estabilidade são mais evidentes nos trechos do gráfico onde a linha permanece em uma faixa relativamente estável.

Esse tipo de análise é fundamental para investidores, economistas e gestores financeiros que buscam entender o comportamento das taxas de juros no Brasil e seu impacto sobre a economia, como no caso do custo do crédito ou nas decisões de investimentos em renda fixa.

## Gráficos com dados em Painel

```{r}

#| label: my.id <- c(cdi = 13521)
#| warning: false
#| echo: false


# Verificar se o pacote foi carregado corretamente

library(gganimate)
library(ggplot2)
library(GetBCBData)
library(tidyverse)
library(scales)

# Definindo o ID da série CDI

my.id <- c(cdi = 13521)

# Obtendo os dados da série CDI

df.bcb <- gbcbd_get_series(id = my.id,
                           first.date = '2000-01-01',
                           last.date = Sys.Date(),
                           format.data = 'long',
                           use.memoise = TRUE, 
                           cache.path = tempdir(), 
                           do.parallel = FALSE)


# Verificando a estrutura dos dados
glimpse(df.bcb)

# Criando o gráfico animado
p <- ggplot(df.bcb, aes(x = ref.date, y = value)) +
  geom_line(color = "purple", size = 1) +
  scale_y_continuous(labels = percent_format(scale = 1)) +
  scale_x_date(date_breaks = "2 years", date_labels = "%Y") +
  labs(
    title = 'Evolução da Taxa CDI',
    subtitle = paste0(format(min(df.bcb$ref.date), "%d/%m/%Y"),
                      ' até ',
                      format(max(df.bcb$ref.date), "%d/%m/%Y")),
    x = 'Ano',
    y = 'CDI (% a.d.)'
  ) +
  theme(
    panel.background = element_rect(fill = "black"),
    plot.background = element_rect(fill = "black"),
    panel.grid.major = element_line(color = "gray30"),
    panel.grid.minor = element_line(color = "gray20"),
    axis.text = element_text(color = "white"),
    axis.title = element_text(color = "white"),
    plot.title = element_text(color = "purple", size = 20, face = "bold"),
    plot.subtitle = element_text(color = "purple"),
    axis.ticks = element_line(color = "white")
  ) +
  transition_reveal(ref.date)

# Visualizando a animação
animate(p, nframes = 100, fps = 30, width = 800, height = 450)

p
```
